【裁判字號】    97,訴,492
【裁判日期】    970625
【裁判案由】    違反毒品危害防制條例
【裁判全文】
臺灣臺南地方法院刑事判決               97年度訴字第492號
公  訴  人  臺灣臺南地方法院檢察署檢察官
被      告  甲○○
                    （現羈押於臺灣臺南看守所）
上列被告因違反毒品危害防制條例案件，經檢察官提起公訴（97
年度毒偵字第362號），被告於審理期日就被訴事實為有罪陳述
，本院聽取當事人之意見後，經合議庭裁定由受命法官獨任進行
簡式審判程序，並判決如下：
    主  文
甲○○施用第一級毒品，累犯，處有期徒刑捌月。
    事  實
一、甲○○前曾因施用毒品案件，經法院裁定令入戒治處所施以
    強制戒治，於民國90年7月26日停止戒治釋放出所，於90年
    12月21日停止戒治未經撤銷視為執行完畢，並由臺灣臺南地
    方法院檢察署檢察官以90年戒毒偵字第645號為不起訴處分
    ，復其仍未戒絕毒癮，再於受上開強制戒治執行完畢並釋放
    後5年內之95年7月20日，又因施用毒品案件經警查獲，並經
    臺灣臺南地方法院以96年度訴字第73號判處有期徒刑10月，
    減刑為5月，並與另案過失傷害案件合併定應執行刑為6月確
    定，甫於96年10月20日縮刑期滿執行完畢。詎甲○○猶不知
    戒除毒癮，仍基於施用第一級毒品海洛因之犯意，於96年12
    月24日下午，在其位於臺南縣玉井鄉豐里村豐里107號住處
    房間內，以針筒（未據扣案）注射之方式，施用第一級毒品
    海洛因1次。嗣於同年月27日經警得其同意採集尿液檢體送
    驗結果，呈嗎啡陽性反應，始知上情。
二、案經臺南縣警察局玉井分局報請臺灣臺南地方法院檢察署檢
    察官偵查起訴。
    理  由
一、本件被告所犯為死刑、無期徒刑、最輕本刑為三年以上有期
    徒刑以外之罪，亦非屬高等法院管轄之第一審案件，其於準
    備程序進行中，先就被訴事實為有罪之陳述，經法官告知簡
    式審判程序之旨，並聽取公訴檢察官之意見後，依刑事訴訟
    法第273條之1第1項、第273條之2等規定，裁定由受命法官
    獨任進行簡式審判程序，且不受同法第159條第1項、第161
    條之2、第161條之3、第163條之1及第164條至第170條所規
    定證據能力認定及調查方式之限制，合先敘明。
二、前開事實，業經被告於本院審理時自白不諱，而被告於96年
    12月27日下午5時30分，經其同意後採集尿液，送長榮大學
    毒物研究中心以酵素免疫分析法EIA篩檢及氣相層析質譜儀
    GC／MS檢驗結果，確呈現嗎啡之陽性反應，此有尿液送驗對
    照表、長榮大學毒物研究中心確認報告各1紙附卷可稽（警
    卷第5、7頁參見），足認被告供承有施用第一級毒品海洛因
    1次之任意性自白，核與事證相符。再按毒品危害防制條例
    於92年7月9日修正公布，自93年1月9日施行，其中第20 條
    、第23條將施用毒品之刑事處遇程序，區分為『初犯』及『
    5年內再犯』、『5年後再犯』。依其立法理由之說明：『初
    犯』，經觀察、勒戒或強制戒治後，應為不起訴處分或不付
    審理之裁定；經觀察、勒戒或強制戒治執行完畢釋放後，『
    5年內再犯』者，因其再犯率甚高，原實施之觀察、勒戒及
    強制戒治既已無法收其實效，爰依法追訴或裁定交付審理。
    至於經觀察、勒戒或強制戒治執行完畢釋放後，『5年後再
    犯』者，前所實施之觀察、勒戒或強制戒治以足以遮斷其施
    用毒品之毒癮，為期自新及協助其斷除毒癮，仍適用『初犯
    』規定，先經觀察、勒戒或強制戒治之程序。從而依修正後
    之規定，僅限於『初犯』及『5年後再犯』二種情形，始應
    先經觀察、勒戒或強制戒治程序。倘被告於5年內再犯，經
    依法追訴處罰，縱其第3次（或第3次以上）再度施用毒品之
    時間，在初犯經觀察、勒戒或強制戒治執行完畢釋放5年以
    後，已不合於『5年後再犯』之規定，且因已於『5年內再犯
    』，顯見其再犯率甚高，原實施觀察、勒戒或強制戒治，已
    無法收其實效，即應依該條例第10條處罰（最高法院95年第
    7 次刑事庭會議決議參照）。本件經查，被告前因施用毒品
    案件，曾經本院以裁定令入戒治處所施以強制戒治，並於90
    年7月26日停止戒治釋放出所，於90年12月21日停止戒治未
    經撤銷視為執行完畢，復又於執行完畢釋放後5年內之95年
    7月20日，再犯違反毒品危害防制條例案件，經本院判處有
    期徒刑10月（後減刑為5月）確定，此有本院96年度訴字第
    73號刑事判決及臺灣高等法院被告前案紀錄表1份附卷可按
    ，是本件被告雖係於受強治戒治執行完畢後5年後，再犯本
    件毒品危害防制條例第10條第1項之罪，惟因前述5年內曾另
    再犯施用毒品罪名而屬三犯，依法仍應予追訴。故本件事證
    明確，被告犯行堪以認定。
三、本件核被告所為，係犯毒品危害防制條例第10條第1項之施
    用第一級毒品罪。又被告持有第一級毒品海洛因並進而施用
    ，其持有之低度行為應為施用之高度行為所吸收，不另論罪
    。再查被告前曾因施用毒品、過失傷害等案件，經本院分別
    判處有期徒刑10月、2月，嗣經減刑並定應執行刑為6月確定
    ，甫於96年10月20日縮刑期滿執行完畢，此有臺灣高等法院
    被告前案紀錄表1份附卷足憑，故被告於受有期徒刑執行完
    畢後，5年內故意再犯本件有期徒刑以上之罪，依刑法第47
    條第1項規定，為累犯，應依法加重其刑。茲審酌被告前曾
    因施用毒品經送強制戒治處分以及判刑確定均執行完畢後，
    卻仍不思戒絕毒癮、革除惡習，顯未能深切悔改並記取教訓
    ，惟念及被告施用毒品之犯行，在本質上乃屬自我戕害身心
    健康之行為，及其犯後坦承犯行，態度尚稱良好等一切情狀
    ，量處如主文所示之刑，以資懲戒。
四、據上論斷，應依刑事訴訟法第273條之1第1項、第299條第1
    項前段，毒品危害防制條例第10條第1項，刑法第11條前段
    、刑法第47條第1項，判決如主文。
本案經檢察官乙○○到庭執行職務。
中    華    民    國    97    年    6     月    25    日
                  刑事第十庭  法  官  林臻嫺
以上正本證明與原本無異。
如不服本判決應於收受本判決後10日內向本院提出上訴書狀，並
應敘述具體理由。如未敘述上訴理由者，應於上訴期間屆滿後20
日內向本院補提理由書狀（均須按他造當事人之人數附繕本）「
切勿逕送上級法院」。
                              書記官  許悉愛
中    華    民    國    97    年    6     月    26    日
附錄本案論罪科刑法條全文：
毒品危害防制條例第10條第1項：
施用第一級毒品者，處 6 月以上 5 年以下有期徒刑。


司法院資訊處製作；財團法人民間司法改革基金會備份。
